【裁判字號】    97,簡上,1447
【裁判日期】    980209
【裁判案由】    詐欺
【裁判全文】
臺灣板橋地方法院刑事判決            97年度簡上字第1447號
上  訴  人  丙○○
即  被  告
上列上訴人因詐欺案件，不服本院97年度簡字第6272號中華民國
97年10月31日第一審簡易判決（聲請處刑案號：97年度偵字第17
177 號、第17196 號、第17205 號），及移送併案審理（臺灣臺
北地方法院檢察署97年度偵字第15276 號、第16121 號、第2099
1 號），提起上訴，本院管轄第二審之合議庭判決如下︰
    主  文
上訴駁回。
丙○○緩刑貳年，但應於收受本判決後陸個月內，依執行檢察官
指示之方式，賠償被害人己○○新臺幣貳萬玖仟玖佰捌拾肆元、
賠償乙○○新臺幣捌仟玖佰捌拾壹元、賠償甲○○新臺幣壹萬貳
仟陸佰貳拾壹元、賠償丁○○新臺幣壹萬仟貳佰柒拾元。
    事實及理由
一、上訴人上訴意旨略以：其曾遭詐騙集團詐欺，故於交付存摺
    、提款卡及密碼予姓名、年籍不詳、綽號「龍二」之成年男
    子時，業向渠確認不可能用為詐騙之人頭帳戶，「龍二」且
    表示，詐騙集團之人頭帳戶須係長期使用，但渠僅借用半天
    ，自與供作詐騙之人頭帳戶不同等語，其認有理，方予借用
    ，是被告亦為詐欺之受害者，其受騙且非自身所願，即若新
    聞媒體曾報導詐騙集團施詐情事，然未詳述細節，從而，其
    僅知詐騙集團所欲騙取者為金錢，乃無從知悉尚有詐騙帳戶
    一事，準此，求為從輕量刑，或為無罪之判決等語。
二、本件經本院合議庭審理結果，認原審簡易判決以上訴人即被
    告丙○○所為，係犯刑法第30條第1 項、第339 條第1 項之
    幫助詐欺取財罪，且係以一行為同時觸犯前開5 罪名，為同
    種想像競合犯，依同法第55條前段規定，從一情節較重者處
    斷，予以判處有期徒刑3 月，暨諭知易科罰金之折算標準，
    認事用法均無違誤，量刑亦屬適當，故應予維持，是上訴人
    以其無犯罪故意，同為被害人，求為無罪判決，或從輕量刑
    云云，均屬無據，原審判決就此飾卸之詞，無可採信之理，
    復已敘明，故本件上訴非有理由，是應予駁回，爰引用如附
    件原審判決書記載之事實、證據及理由外，另補充臺灣臺北
    地方法院檢察署97年度偵字第20991 號再移送併辦乙節，乃
    關於被害人戊○○受詐欺之事實，就此同一事實已由同署於
    原審審理時，以97年度偵字第15276 號、第16 121號移送併
    辦（另包括被害人丁○○受詐欺事實），經認含前述被害人
    丁○○受詐欺乙情，均與聲請簡易判決處刑事實具想像競合
    犯之裁判上一罪關係，概為聲請簡易判決處刑效力所及，是
    業經原審併為審理，故原審判決就上開再移送併辦部分，並
    無漏未審酌，附敘之。
三、被告雖未坦承犯罪，惟其未曾犯罪，有臺灣高等法院被告前
    案紀錄表在卷可憑，本院諒其本件係因一時失慮，致罹刑典
    ，且於98年1 月5 日本院準備程序中，賠償被害人戊○○損
    失，故尚可認非無悔意，是其經此刑之宣告，當知警惕，容
    無再犯之虞，因認原審對其宣告之刑，以暫不執行為適當，
    爰依刑法第74條第1 項第1 款規定，併宣告緩刑2 年，如主
    文第2 項所示，用啟自新。然被告尚未賠償被害人己○○、
    乙○○、甲○○、丁○○等之損失，為兼顧前述未受清償之
    被害人等權益保護之衡平，及避免前揭未受賠償被害人追索
    再生耗費，是併依同條第2 項第3 款規定，命被告應於收受
    本判決後6 個月內賠償被害人己○○新臺幣（下同）29,984
    元、賠償被害人乙○○8,981 元、賠償被害人甲○○12,621
    元、賠償被害人丁○○13,270元，如未遵守，則屆時執行檢
    察官得聲請撤銷緩刑。
據上論斷，應依刑事訴訟法第455 條之1 第1 項、第3 項、第36
8 條、第373 條，刑法第74條第1 項第1 款、第2 項第3 款，判
決如主文。
本案經檢察官黃佳權到庭執行職務。
中    華    民    國    98    年    2     月    9     日
                刑事第一庭  審判長法  官  王復生
                                  法  官  陳世旻
                                  法  官  朱敏賢
以上正本證明與原本無異。
不得上訴。
                                  書記官  李郁禎
中    華    民    國    98    年    2     月    9     日
附件：
臺灣板橋地方法院刑事簡易判決          97年度簡字第6272號
聲  請  人  臺灣板橋地方法院檢察署檢察官
被      告  丙○○  男  33歲（民國○○年○月○○日生）
                    身分證統一編號：Ｚ000000000號
                    住臺北縣中和市○○路137之4號
上列被告因詐欺案件，經檢察官聲請以簡易判決處刑（97年度偵
字第 17177、17196、17205號），及移送併案審理（臺灣臺北地
方法院檢察署97年度偵字第15276、16121號），本院判決如下：
    主  文
丙○○幫助意圖為自己不法之所有，以詐術使人將本人之物交付
，處有期徒刑參月，如易科罰金，以新臺幣壹仟元折算壹日。
    事實及理由
一、丙○○依一般社會生活之通常經驗，本可預見將自己所申辦
    之金融帳戶提供不相識之人使用，將可能供用於幫助他人犯
    詐欺罪資為遂行詐欺犯行之工具，竟意圖為自己不法之所有
    ，基於幫助詐欺之不確定故意，於民國九十七年四月七日下
    午四時三十分許，在臺北市西門町加州健身中心前，將其所
    申辦之兆豐國際商業銀行中和分行帳號000000000
    00（聲請書誤載為000000000000）號帳戶、
    國泰世華商業銀行雙和分行帳號000000000000
    號帳戶及彰化商業銀行吉林分行帳號0000000000
    0000號帳戶之存摺、金融卡及密碼等物，交付予真實姓
    名不詳綽號「龍二」之成年男子轉供某詐騙集團使用，而容
    任他人使用上開帳戶遂行犯罪。嗣該詐騙集團成員取得丙○○上開帳戶後，即意圖為自己不法之所有，分別撥打電話予
    附表所示之被害人，自稱係東森購物服務人員及郵局人員，
    佯稱因先前購物時設定付款方式錯誤，若不依指示至自動櫃
    員機操作更改，將遭分期扣款，致使渠等均陷於錯誤，信以
    為真，依詐騙集團之指示，分別於附表所示之時間匯款至丙○○之上開帳戶（詳如附表所載），旋遭該集團成員以金融
    卡提領一空。嗣附表所示之被害人於匯款後，旋即發覺受騙
    ，而報警處理始查悉上情。
二、案經乙○○、甲○○分別訴由臺北縣政府警察局中和分局報
    請臺灣板橋地方法院檢察署檢察官偵查後聲請簡易判決處刑
    ，暨臺北市政府警察局中山分局移送臺灣臺北地方法院檢察
    署檢察官偵查後移送併案審理。
三、被告丙○○於警詢、偵查中固坦承將其申辦之上開三個帳戶
    之存摺、金融卡及密碼等物，一併交予真實姓名不詳綽號「
    龍二」之成年男子等情不諱，惟矢口否認有何幫助詐欺犯行
    ，辯稱：伊不知道會被拿去作為詐騙之用云云，經查：
（一）被害人己○○、乙○○、甲○○、戊○○及丁○○遭詐騙
      匯款至被告上開帳戶等情，業據被害人己○○、戊○○、
      丁○○及告訴人乙○○、甲○○於警詢時指述綦詳，復有
      匯款之自動櫃員機交易明細表、上開帳戶之開戶基本資料
      及交易明細表在卷足憑，足認被告所有之上開帳戶確已遭
      詐騙集團作為向被害人等詐取錢財所用甚明。
（二）在金融機構開設帳戶，請領存摺及金融卡，係針對個人身
      分之社會信用而予以資金流通，具有強烈之屬人性格，而
      金融帳戶作為個人理財工具，申請開設並無任何特殊之限
      制，一般民眾皆得以存入最低開戶金額之方式申請取得，
      且同一人均得在不同之金融機構申請數個存款帳戶使用，
      乃眾所週知之事實，向他人借用金融帳戶使用，自屬可疑
      。況近年來，帳戶遭人利用成為犯罪工具之案例層出不窮
      ，並經新聞媒體多次報導，被告乃具有社會經驗之成年人
      ，對此應無不知之理。參以被告於偵查中自承：伊有擔心
      帳戶遭不法使用等語（見九十七年度偵字第一七一七七號
      偵查卷第二十一頁），足見被告對於「龍二」收取其帳戶
      ，可能用於詐財，使偵查機關不易偵查一節，應有所預見
      ，竟貿然將上開帳戶之存摺、金融卡、密碼等物一併交予
      「龍二」使用，以致自己無法監督、管理個人金融帳戶，
      顯有容認犯罪事實發生之本意，其有幫助詐騙集團利用其
      金融帳戶實施詐欺取財犯行之不確定故意及行為甚明。本
      件事證明確，被告幫助詐欺取財之犯行，堪以認定，應依
      法論科。
四、按幫助犯之成立，主觀上行為人須有幫助故意，客觀上須有
    幫助行為，意即須對於犯罪與正犯有共同之認識，而以幫助
    之意思，對於正犯資以助力，而未參與實施犯罪之行為者而
    言（參照最高法院七十五年度台上字第一五○九號、八十八
    年度台上字第一二七○號判決意旨）。本件被告丙○○將其
    申請開立金融帳戶之存摺、金融卡、密碼等物交付予真實姓
    名不詳綽號「龍二」之成年男子供作實行詐欺取財犯罪之取
    款工具使用，顯係基於幫助他人實行詐欺取財犯罪之犯意，
    且所為提供金融帳戶之行為，亦屬刑法詐欺罪構成要件以外
    之行為。是核被告所為，應係犯刑法第三十條第一項、刑法
    第三百三十九條第一項之幫助詐欺取財罪。又被告以幫助之
    意思，參與構成要件以外之行為，為幫助犯，業如上述，爰
    依刑法第三十條第二項規定，按正犯之刑減輕之。被告一次
    提供上開三個帳戶幫助他人不法使用，屬單一行為。又其以
    一提供帳戶之行為，使得詐欺集團分別詐騙被害人己○○、
    乙○○、甲○○、戊○○及丁○○等五人之財物，而幫助正
    犯遂行上開五個相同罪名，為同種想像競合犯，應依刑法第
    五十五條規定論以一幫助詐欺罪。雖聲請簡易判決處刑意旨
    未論及被告幫助該犯罪集團成員詐欺被害人戊○○、丁○○
    部分事實，惟此部分犯罪事實與檢察官原聲請簡易判決處刑
    部分（即被告幫助詐騙被害人己○○、乙○○、甲○○部分
    ），有想像競合犯之裁判上一罪關係，並經臺灣臺北地方法
    院檢察署移送本院併辦（九十七年度偵字第一五二七六、一
    六一二一號），依審判不可分之原則，為聲請簡易判決處刑
    效力所及，本院自得一併審究，附此敘明。爰審酌被告任意
    將金融帳戶交予不法詐欺集團使用，助長他人犯罪，增加被
    害人尋求救濟之困難，危害被害人財產安全及社會治安，惟
    考量被告並非實際遂行詐欺犯行之人、其並無前科，素行尚
    屬良好、智識程度、犯罪之動機、目的、手段，及犯罪後之
    態度等一切情狀，量處如主文所示之刑，並諭知易科罰金之
    折算標準，以資懲儆。
五、依刑事訴訟法第四百四十九條第一項前段、第三項，刑法第
    三十條、第三百三十九條第一項、第五十五條、第四十一條
    第一項前段，刑法施行法第一條之一第一項、第二項前段，
    逕以簡易判決處刑如主文。
六、如不服本判決，得自收受送達之日起十日內向本院提出上訴
    狀，上訴於本院第二審合議庭（須附繕本）。
中    華    民    國    97    年    10    月    31    日
                刑事第十二庭    法  官  劉  安  榕
以上正本證明與原本無異
                                書記官  陳  盈  真
中    華    民    國    97    年    11    月    4     日
附表：
┌─┬───┬──────┬─────┬────────┐
│編│被害人│匯款時間    │匯款金額  │匯入帳戶        │
│號│      │            │(新臺幣)  │                │
├─┼───┼──────┼─────┼────────┤
│一│己○○│97年4 月7 日│29,984元  │兆豐國際商業銀行│
│  │      │晚間8 時39分│          │中和分行帳號0691│
│  │      │許          │          │0000000號帳戶   │
├─┼───┼──────┼─────┼────────┤
│二│乙○○│97年4 月7 日│4,971 元、│國泰世華商業銀行│
│  │      │晚間10時30分│2,015 元、│雙和分行帳號0695│
│  │      │、同日晚間10│1,995 元，│00000000號帳戶  │
│  │      │時33分、10時│共8,981 元│                │
│  │      │36分許      │          │                │
├─┼───┼──────┼─────┼────────┤
│三│甲○○│97年4 月7 日│12,621元  │國泰世華商業銀行│
│  │      │晚間10時52分│          │雙和分行帳號0695│
│  │      │            │          │00000000號帳戶  │
├─┼───┼──────┼─────┼────────┤
│四│戊○○│97年4 月7 日│2,555 元  │彰化商業銀行吉林│
│  │      │晚間11時7 分│          │分行帳號00000000│
│  │      │            │          │389200號帳戶    │
├─┼───┼──────┼─────┼────────┤
│五│丁○○│97年4 月7 日│13,270元  │彰化商業銀行吉林│
│  │      │晚間11時35分│          │分行帳號00000000│
│  │      │            │          │389200號帳戶    │
└─┴───┴──────┴─────┴────────┘
附錄本案論罪科刑法條全文：
刑法第339 條
意圖為自己或第三人不法之所有，以詐術使人將本人或第三人之
物交付者，處五年以下有期徒刑、拘役或科或併科一千元以下罰
金。
以前項方法得財產上不法之利益或使第三人得之者，亦同。
前二項之未遂犯罰之。


司法院資訊處製作；財團法人民間司法改革基金會備份。
